【裁判字號】    96,訴,1220
【裁判日期】    970313
【裁判案由】    侵權行為損害賠償
【裁判全文】
臺灣板橋地方法院民事判決              96年度訴字第1220號
原      告  乙○○
訴訟代理人  甲○○
被      告  丙○○
            指南汽車客運股份有限公司
法定代理人  呂奇
訴訟代理人  朱麗真律師
上列當事人間請求侵權行為損害賠償事件，經刑事庭裁定移送前
來，本院於民國97年1 月28日言詞辯論終結，判決如下：
    主  文
被告應連帶給付原告新台幣捌拾萬捌仟伍佰零捌元，及自被告丙
○○自民國九十六年三月十六日、被告指南汽車客運股份有限公
司自民國九十六年三月二十日起，均至清償日止，按年息百分之
五計算之利息。
原告其餘之訴駁回。
訴訟費用由被告連帶負擔二分之一，餘由原告負擔。
本判決第一項於原告以新台幣貳拾柒萬供擔保後，得假執行。但
被告得以新台幣捌拾萬捌仟伍佰零捌元或等值之華南商業銀行士
林分行可轉讓定期存單預供擔保而免為假執行。
原告其餘假執行之聲請駁回。
    事實及理由
一、本件原告主張：被告丙○○為被告指南汽車客運股份有限公
    司（下稱指南客運公司）司機，負責駕駛營業用大客車載運
    乘客，為從事駕駛業務之人，於民國95年5 月27日18時15分
    許，駕駛指南客運公司所有車號175-FD號營業大客車，沿臺
    北縣五股鄉○○路○ 段西往東方向行駛，行經成泰路3 段44
    5 號前繪設有行車分向線之雙向道路時，本應注意車前狀況
    ，並隨時採取必要之安全措施；而當時天候晴、光線暮光、
    視距良好、柏油直行道路路面乾燥、無缺陷及障礙，依其智
    識、能力又無不能注意之情事。詎丙○○因欲超越同向車道
    前方停放之貨車，竟疏未注意前方對向車道適有訴外人褚正
    雄騎乘車號GN7-773 號重型機車後座搭載原告乙○○行駛，
    即貿然向左變換車道而跨越至對向車道行駛，褚正雄見狀已
    閃煞不及，丙○○所駕駛大客車左前車身遂與褚正雄所騎乘
    機車發生擦撞，致使原告乙○○受有左側股骨骨折、左側脛
    腓骨骨折、左足大拇指遠端趾骨骨折之傷害。丙○○於駕車
    肇事致人受傷後，竟未停車察看、協助救護，仍繼續向前行
    駛離去，嗣由在場目擊之路人駕車從後追趕，並攔下丙○○
    所駕駛之大客車，丙○○始返回肇事現場，接受調查。茲就
    原告因上述車禍所受之損害金額分述如下：醫療費用其中
    門診及手術費用共計新台幣（下同）7 萬2,855 元，必要之
    藥品及器材費用合計1 萬9,150 元；看護費用12萬2,400
    元（以每日看護費1,200 元，乘上住院期間5/27至6/5 共10
    天，與出院後3 個月內必要照料日數92天）；工作損失36
    萬5,930 元（原告係國中老師，自95年5 月底至96 年7月底
    包括代課費、課輔費、導師費與交通津貼、94年年終獎金損
    失等合計36萬5,930 元）；計程車費用2 萬2,990 元；
    精神慰撫金114 萬2,535 元（原告肉體及精神上均受有重大
    傷害，請求被告連帶賠償非財產上損害114 萬2,535 元）。
    爰依侵權行為損害賠償法律關係，提起本件訴訟等情。並為
    訴之聲明：(1)被告應連帶給付原告174 萬5,860 元，及自起
    訴狀繕本送達被告翌日起至清償日止，按年息百分之5 計算
    之利息；(2)願供擔保請准宣告假執行。
二、被告則以：(1)被告丙○○對本件事故之發生是否有過失，請
    本院獨立審酌。(2)退一步言，被告丙○○縱有過失，被告指
    南客運公司亦已盡選任監督之責任，蓋被告丙○○自94年7
    月1 日起服務於被告公司，被告公司對被告丙○○於服務期
    間之行車安全曾多次考核監督，足證被告公司業已盡其選任
    、監督之責任，依民法第188 條第1 項但書規定，被告公司
    自不負賠償責任。(3)原告自承業於96年5 月17日領取強制汽
    車責任保險金4 萬8,222 元，請依強制汽車責任保險法第32
    條規定扣除。(4)茲就原告請求所受損害項目部分，分述如下
    ：醫療費用部分，兩造就門診手術費用7 萬2,855 元及必
    要藥品器材費用1 萬9,150 元部分，同意以5 萬7,700 元計
    算；必要之看護費用12萬2,400 元，被告不爭執；工作
    損失部分，台北市立介壽國民中學函文並未就如何確認原告
    縱未請病假，亦得考績列計甲等，因而受有因請病假而考績
    列計丙等之問題說明，既然前開函文並未就前揭前提問題加
    以說明，則其逕以原告受有甲等變丙等之損失共84,850元云
    云，顯無足採。又縱認原告受有考績暨晉級之損失（假設語
    氣），則於95年度中既然業已列計原告無法晉級之差額，則
    考績獎金部分即應以95年度現薪級245 列計，而不應以應晉
    薪級260 計算。至於前揭函文鐘點費及導師費之損失，既以
    每週5 堂計算超鐘點（編排之授課時數21- 規定授課時數16
    ），則若原告未上班之月份，最多每週應損失之堂數為5 堂
    ，唯前揭函文計算表竟有列計6 堂者，恐有違誤，再原告於
    95年9 、10月有上班，則授課時數減為18堂，比起過去之21
    堂，亦僅減少3 堂，唯該表逕以4 堂計算，亦有違誤，另95
    年11月，原告係自第2 週開始請假，則第1 週減少之堂數至
    多亦僅3 堂，原告逕以6 堂計算，亦與事實有違；計程車
    費用部分，兩造業已達成協定以11,500元計算；精神慰撫
    金部分，原告亦自承被告丙○○與被告指南客運公司曾多次
    與其商談賠償事宜，唯因賠償金額落差甚大而未達成，再者
    被告丙○○為職業司機，初中畢業，月薪4 萬餘元，名下無
    不動產，並需扶養妻兒，原告所提精神慰撫金顯屬過高，請
    予酌減等語置辯。並為答辯聲明：(1)原告之訴及假執行之聲
    請均駁回；(2)如受不利之判決，願以現金或同額華南商業銀
    行士林分行可轉讓定期存單供擔保請准宣告免為假執行。
三、原告主張被告丙○○為被告指南客運公司司機，負責駕駛營
    業用大客車載運乘客，於95年5 月27日18時15分許，駕駛指
    南客運公司所有車號175-FD號營業大客車，沿臺北縣五股鄉
    ○○路○ 段西往東方向行駛，行經成泰路3 段445 號前繪設
    有行車分向線之雙向道路時，因欲超越同向車道前方停放之
    貨車，竟疏未注意前方對向車道適有訴外人褚正雄騎乘車號
    GN7-773 號重型機車後座搭載原告，即貿然向左變換車道而
    跨越至對向車道行駛，致丙○○所駕駛大客車左前車身與褚
    正雄所騎乘機車發生擦撞，使原告受有左側股骨骨折、左側
    脛腓骨骨折、左足大拇指遠端趾骨骨折傷害，丙○○於肇事
    後，未停車察看、協助救護，仍繼續向前行駛離去之事實，
    業據原告提出台灣板橋地方法院檢察署95年度偵字第15911
    號起訴書1 件為證，並有本院95年度交訴字第134 號刑事確
    定判決書1 件附卷可稽（註：丙○○就上述有罪判決雖曾上
    訴台灣高等法院，惟嗣撤回上訴，刑案即告確定），已堪信
    為真實。
四、按「因故意或過失，不法侵害他人之權利者，負損害賠償責
    任」、「受僱人因執行職務，不法侵害他人之權利者，由僱
    用人與行為人連帶負損害賠償責任」，民法第184 條第1 項
    前段、第188 條第1 項前段分別定有明文，次按「不法侵害
    他人之身體或健康者，對於被害人因此喪失或減少勞動能力
    ，或增加生活之需要時，應負損害賠償責任」、「對於不法
    侵害他人之身體或健康者，被告人雖非財產上之損害，亦得
    請求賠償相當之金額」，民法第193 條第1 項及第195 條第
    1 項前段亦分別定有明文。查被告丙○○受僱被告指南客運
    公司擔任大客車司機，於執行被告指南客運公司職務時，過
    失傷害原告身體健康，揆諸上開說明，僱用人被告指南客運
    公司自應與行為人被告丙○○連帶負損害賠償責任。雖被告
    指南客運公司抗辯被告丙○○自94年7 月1 日起服務於被告
    指南客運公司，被告指南客運公司對被告丙○○於服務期間
    之行車安全曾多次考核監督，足證被告指南客運公司業已盡
    其選任、監督之責任，依民法第188 條第1 項但書規定，自
    不負賠償責任云云，並提出員工資料卡輔導記錄1 件為證。
    惟查上開輔導記錄僅數月記錄1 次，內容簡單，本難據以認
    定被告指南客運公司已盡其選任、監督之責任，況被告丙○
    ○係因疏未注意車前狀況，貿然向左變換車道，跨越至對向
    車道行駛而肇事，過失程度已屬嚴重，且肇事後竟未停車察
    看、協助救護，即繼續向前行駛逃逸，已如前述，顯違反交
    通安全規則情節重大，益徵被告指南客運公司於平日教育、
    考核、監督受僱人丙○○並不確實，自難依民法第188 條第
    1 項但書「但選任受僱人及監督其職務之執行，已盡相當之
    注意或縱加以相當之注意而仍不免發生損害者，僱用人不負
    賠償責任」之規定免責，所辯尚無可取。茲就原告各項請求
    分述如下：
  (1)醫藥費、看護費用及交通費部分：
    原告起訴主張因上述車禍受有醫療費用其中門診及手術費用
    共計7 萬2,855 元，必要之藥品及器材費用合計1 萬9,150
    元；看護費用12萬2,400 元；計程車費用（即交通費）2
    萬2,990 元之損失，經本院協商後，兩造同意以醫藥費5 萬
    7,700 元、看護費用12萬2,400 元、交通費1 萬1,500 元計
    算，是原告在上述協商範圍內之請求即無不合，逾此部分之
    請求則無理由。
  (2)工作損失部分：
    原告主張其係國中老師，因本件車禍無法授課，自95年5 月
    底至96年7 月底，包括代課費、課輔費、導師費與交通津貼
    、94年年終獎金等之損失合計36萬5,930 元等情，業據原告
    聲請本院向台北市立介壽國民中學函查，經該校以96年12月
    27日北市介壽人字第09630732000 號函覆稱原告鐘點費、導
    師費暨考績、晉級之相關損失總計約36萬5,930 元屬實，有
    回函及所附權益損失計算表及教師成績考核清冊等件在卷可
    稽，已堪信為真實。被告雖對上開函覆內容有所質疑，惟經
    本院詳細核對結果，認內容應屬無誤，是被告所辯並不足採
    取。
  (3)非財產上損害（即精神慰撫金）部分：
    原告主張其因本件車禍，肉體及精神上均受有重大傷害，請
    求被告連帶賠償非財產上損害114 萬2,535 元。本院斟酌兩
    造身分、地位、教育程度、經濟能力及原告所受肉體、精神
    痛苦之程度，認原告請求之非財產上損害賠償以30萬元為適
    當，逾此部分則不應准許。
  (4)綜上所述，被告應連帶賠償原告醫藥費5 萬7,700 元、看護
    費用12萬2,400 元、交通費1 萬1,500 元、工作損失36萬5,
    930 元、非財產上損害30萬元，合計85萬7,530 元（57,770
    +122,400+11,500+365,930+300,000=857,530） 。
五、次按強制汽車責任保險法第32條規定，保險人依本法規定給
    付之保險金，視為加害人或被保險人損害賠償金額之一部分
    ；加害人或被保險人受賠償請求時，得扣除之。查原告因本
    件車禍，已領取強制責任保險賠償金4 萬9,022 元（48,222
    +800=49,022 ），為兩造所不爭執，是上述保險賠金依法自
    應予以扣除。故原告得請求被告連帶賠償之金額85萬7,530
    元，應再扣除4 萬9,022 元後，所餘80萬8,508 元，始為本
    件被告應連帶賠償原告之金額。
六、從而，原告依侵權行為損害賠償之法律關係，請求被告連帶
    給付原告80萬8,508 元，及自起訴狀送達被告翌日即被告丙
    ○○自96年3 月16日、被告指南客運公司自96年3 月20日起
    均至清償日止，按年息百分之5 計算之利息，為有理由，應
    予准許。逾此範圍則為無理由，應予駁回。
七、兩造分別陳明願供擔保請准宣告假執行及免為假執行，就原
    告勝訴部分，經核均無不合，爰各酌定相當擔保金額准許之
    ；至原告敗訴部分，其假執行之聲請失所附麗，應予駁回。
八、本件事證已臻明確，兩造其餘主張及攻擊防禦方法，核與判
    決結果不生影響，爰不一一論述，附此敘明。
據上論結，本件原告之訴為一部有理由，一部無理由，依民事訴
訟法第79條、第85條第2 項、第390 條第2 項、第392 條第2 項
，判決如主文。
中    華    民    國    97    年    3     月    13    日
                  民事第二庭    法  官  連士綱
以上正本係照原本作成
如對本判決上訴，須於判決送達後20日內向本院提出上訴狀
中    華    民    國    97    年    3     月    18    日
                                書記官  李宏明


司法院資訊處製作；財團法人民間司法改革基金會備份。
